臺灣高等法院臺南分院民事裁定
110年度抗字第125號
抗  告  人  鄭嫊馨即鄭曙慧
上列抗告人因提存異議事件，對於中華民國110年4月30日臺灣臺
南地方法院110年度聲字第67號所為裁定提起抗告，本院裁定如
下：
    主  文
抗告駁回。
抗告費用由抗告人負擔。
    理  由
一、本件抗告意旨略以：抗告人於10年期間未收到法院任何通知
    ，而唯一親閱之文書是原法院提存所（下稱提存所）民國10
    9年10月15日之發文（99年度存字第1543號，下稱系爭提存
    事件），惟該函文送達時，正值抗告人罹癌確診治療中，並
    沒有人告知抗告人有收到法院寄送文件，直至抗告人於109
    年12月16日作完最後一次手術，於同年月26日前往戶籍地整
    理雜物時，才發現提存所109年10月15日函文，並隨即於109
    年12月28日聯絡提存所。抗告人於108年7月初，尚且前往法
    務部行政執行署臺南分署（下稱執行署）辦理稅款分期繳納
    ，提存所與執行署雖為不同單位，但提存所應知會執行署，
    使抗告人得以及早知悉有系爭提存案件。詎原裁定維持提存
    所所為否准抗告人聲請領取系爭提存事件提存物新臺幣（下
    同）414,844元（下稱系爭提存物）之處分，而駁回抗告人
    之異議，於法未合。為此，提起抗告，請求廢棄原裁定等語
    。
二、按債權人關於提存物之權利，應於提存後10年內行使之，逾
    期其提存物歸屬國庫，民法第330條定有明定。次按民法第3
    30條所定10年期間，自提存通知書送達發生效力之翌日起算
    ；提存所於提存物依民法第330條、提存法第10條第3項、第
    17條第2項、第18條第2項及第19條規定，歸屬國庫前一年內
    ，宜通知受取權人或提存人行使權利，但無法通知者，不在
    此限，提存法第11條第2項及同法施行細則第18條第2項亦分
    別定有明文。揆諸前揭規定之立法理由及司法院釋字第335
    號之解釋意旨，可知民法第330條規定，旨在使提存物之權
    利狀態早日確定，以維持社會秩序之安定。故立法者明定債
    權人關於提存物行使權利之10年除斥期間，自提存通知書送
    達並發生效力之翌日起算，以保障債權人之財產權；惟因債
    權人有隨時受取提存物之權利，若債權人久不受取，不特提
    存所須為無期限之保管，甚為不便，且使權利狀態，永不確
    定，亦非所宜，是於債權人逾期不行使權利者，即依法當然
    發生提存物歸屬國庫之形成效果，而無得以債權人個人事由
    延長法定期間或變更其法律效果，以維持社會秩序之安定。
三、經查：
  ㈠系爭提存事件係原法院民事執行處於99年度司執字第2241號
    拍賣抵押物強制執行事件強制執行程序中，依強制執行法第
    133條規定，於99年11月25日為受取權人即本件抗告人提存
    分配案款即系爭提存物，嗣經提存所以系爭提存事件准予提
    存，並於99年12月1日依法將提存通知書（下稱系爭提存通
    知書）寄存送達於抗告人戶籍地之警察機關即臺南縣警察局
    永康分局復興派出所等情，已據本院依職權調取上開案卷核
    閱無誤，堪以認定。
　㈡準此，依提存法第27條準用民事訴訟法第138條第1項、第2項
    之規定，寄存送達自寄存之日起，經10日發生效力。而系爭
    提存通知書係於99年12月1日寄存送達於警察機關，依法於9
    9年12月11日發生合法送達之效力。至於抗告人有無領取系
    爭提存通知書或是否知悉系爭提存事件，均不影響寄存送達
    之效力。從而，依提存法第11條第2項及民法第330條之規定
    ，抗告人應自系爭提存通知書送達發生效力之翌日即99年12
    月12日起算10年內，向提存所聲請領取系爭提存物，否則系
    爭提存物將於109年12月12日當然發生歸屬國庫之效力。
　㈢次查，本件提存所於系爭提存物歸屬國庫前一年內，已於109
    年10月15日以（99）存字第1543號函文催請受取權人即抗告
    人儘速依法行使權利（下稱系爭催領函），且該催領函已於
    109年10月21日合法送達至抗告人位於高雄市○○區○○路000號
    之戶籍地，然因未獲會晤抗告人本人，乃將該文書交與有辨
    別事理能力之受僱人，並經該受僱人持抗告人印章蓋用於送
    達證書上，此有抗告人個人基本資料查詢結果、系爭催領函
    及送達證書可稽（見系爭提存事件卷第29至33頁），亦可認
    定。是依提存法第27條準用民事訴訟法第137條第1項之規定
    ，該補充送達應認與交付抗告人本人相同，應認已發生合法
    送達之效力。至於該受僱人是否將系爭催領函轉交或何時轉
    交予抗告人，因非判斷該催領函是否合法送達之要件，故不
    影響其合法送達之效力。
　㈣況且，債權人關於提存物之權利，應自提存通知書送達發生
    效力之翌日起算10年之除斥期間，而提存所依提存法施行細
    則第18條第2項規定通知受取權人行使權利，僅係督促債權
    人行使權利，並不因該通知是否合法送達於債權人而影響前
    揭法定除斥期間之進行。是以，抗告人主張系爭催領函送達
    時，正值其罹癌確診治療中，並沒有人告知有收到法院寄送
    文件等情，縱認屬實，亦不影響除斥期間之進行。再者，提
    存所之法定職權為辦理提存事務，其職掌顯與辦理公法上金
    錢給付義務強制執行業務之執行署有所不同，故抗告人主張
    提存所應知會執行署，使抗告人得以及早知悉有系爭提存事
    件云云，亦乏所據。
  ㈤依上所述，系爭提存通知書已於99年12月11日發生合法送達
    之效力，抗告人應自提存通知書送達發生效力之翌日起算10
    年內，向提存所聲請領取系爭提存物，否則系爭提存物於10
    9年12月12日當然發生歸屬國庫之效力。又提存所亦已於法
    定除斥期間屆滿前一年內之109年10月21日合法通知抗告人
    領取系爭提存物，惟抗告人遲至109年12月29日始以「聲請
    請領提存金訴願請求書」（附於系爭提存事件卷宗內之原法
    院109年度解字第104號卷），向提存所聲請返還系爭提存物
    ，顯已逾法定10年除斥期間，則系爭提存物基於民法第330
    條之規定，應已發生歸屬國庫之效力。抗告人徒以前揭情詞
    質疑該法律效果，並非有據。又系爭提存物既已依民法第33
    0條規定歸屬於國庫所有，自亦無提存法第20條規定之適用
    。抗告人援引提存法第20條規定為利己之主張，亦非可採。
四、綜上所述，系爭提存物基於民法第330條之規定，已於109年
    12月12日發生歸屬國庫之效力。從而，原裁定維持提存所之
    原處分（否准抗告人返還系爭提存物之聲請），駁回抗告人
    之異議，於法核無違誤。抗告意旨指摘原裁定不當，求予廢
    棄，為無理由，應予駁回。
五、據上論結，本件抗告為無理由，爰裁定如主文。
中　　華　　民　　國　　110 　年　　7 　　月　　28　　日
                  民事第六庭    審判長法  官  吳上康
                     
                                      法  官  莊俊華

                                      法  官  張季芬
上為正本係照原本作成。
不得再抗告。
中　　華　　民　　國　　110 　年　　7 　　月　　28　　日

                                      書記官  郭馥萱